臺灣高等法院刑事裁定
109年度毒抗字第337號
抗  告  人
即  被  告  林育貞



上列抗告人即被告因違反毒品危害防制條例案件，不服臺灣新北
地方法院中華民國109年11月12日109年度毒聲字第846號裁定（
聲請案號：臺灣新北地方檢察署109年度聲觀字第814號、109年
度毒偵字第6731號），提起抗告，本院裁定如下：
    主  文
抗告駁回。 
    理  由
一、原裁定意旨略以：抗告人即被告林育貞（下稱被告）基於施
    用第二級毒品之犯意，於民國109年7月9日22時許，在新北
    市○○區○○○路0○0號8樓名流旅社816號房，以將第二級毒品甲
    基安非他命放置在玻璃球燒烤產生煙霧吸食之方式，施用第
    二級毒品甲基安非他命1次。嗣於同（9）日23時許，在上開
    地點為警查獲，當場扣得第二級毒品甲基安非他命2包（合
    計淨重1.5274公克，合計驗餘淨重1.5259公克）、玻璃球吸
    食器1個，經警採集其尿液送檢驗，結果呈甲基安非他命（
    聲請書贅載安非他命）陽性反應，有濫用藥物檢驗報告在卷
    可稽；又被告前未曾因施用毒品案件而受有觀察、勒戒或強
    制戒治等處分，是本件被告係「初犯」毒品危害防制條例第
    10條第2項施用第二級毒品罪，聲請人臺灣新北地方檢察署
    檢察官聲請依毒品危害防制條例第20條第1項之規定令入被
    告勒戒處所觀察、勒戒，於法並無不合，應予准許，而依毒
    品危害防制條例第20條第1項、觀察勒戒處分執行條例第3條
    第1項，裁定被告應送勒戒處所觀察、勒戒，其期間不得逾2
    月等語。
二、抗告意旨略以：被告於裁定前自行至三軍總醫院藥酒癮特別
    門診戒癮治療，被告尚有工作，為維持正常生活，懇請給予
    一次機會，並附上檢驗報告佐證云云。
三、經查：
　㈠被告於前述時、地施用第二級毒品之事實，業據被告於警詢
    及偵訊中均坦承不諱，且其為警查獲後所採得之尿液檢體，
    經送台灣檢驗科技股份有限公司濫用藥物台北實驗室以酵素
    免疫分析法（EIA）初驗及以氣相層析質譜儀（GC/MS）復驗
    ，結果甲基安非他命陽性反應乙節，有該公司109年7月28日
    濫用藥物檢驗報告、新北市政府警察局受採集尿液檢體人姓
    名及檢體編號對照表附卷可稽；復有第二級毒品甲基安非他
    命2包、玻璃球吸食器1組扣案可憑；亦有臺北榮民總醫院10
    9年8月18日北榮毒鑑字第C0000000號毒品成分鑑定書、新北
    市政府警察局三重分局109年7月9日搜索扣押筆錄暨扣押物
    品目錄表、自願搜索同意書、查獲現場及扣案物照片等在卷
    可按。是原審詳查後，認被告確有施用第二級毒品之行為，
    且被告本次施用毒品前未曾犯施用毒品案件，係為「初犯」
    ，有本院被告前案紀錄表在卷可按，而依檢察官之聲請，依
    毒品危害防制條例第20條第1項之規定裁定被告應送勒戒處
    所觀察、勒戒，於法自無不合。
　㈡按毒品危害防制條例之觀察、勒戒規定，係一種針對被告將
    來之危險所為預防、矯正措施之保安處分，目的係為斷絕施
    用毒品者之身癮及心癮，核與刑罰執行之目的不同，並屬強
    制規定，除於毒品危害防制條例第21條第1項所稱犯同條例
    第10條之罪者，於犯罪未發覺前，自動向行政院衛生福利部
    指定之醫療機構請求治療，醫療機構免將請求治療者送法院
    或檢察機關之情形外，只要違反毒品危害防制條例第10條之
    規定者，檢察官即應向法院提出聲請裁定其入勒戒處所觀察
    、勒戒。另毒品危害防制條例第24條第1項亦明定：本法第2
    0條第1項之程序，於檢察官先依刑事訴訟法第253條之1第1
    項、第253條之2之規定，為附命完成戒癮治療之緩起訴處分
    時，不適用之。是除檢察官審酌個案情形，依同法第24條第
    1項為附命完成戒癮治療之緩起訴處分，可排除適用觀察、
    勒戒之程序外，凡經檢察官聲請，法院僅得依法裁定令入勒
    戒處所執行觀察、勒戒，以查其是否仍有施用毒品傾向，並
    據以斷定幫助被告徹底戒毒之方法，尚無自由斟酌以其他方
    式替代之權。且觀諸毒品危害防制條例之全部條文，並無課
    以檢察官於聲請觀察勒戒裁定前應訊問被告是否同意觀察勒
    戒之規定或應於聲請書中說明不命接受戒癮治療理由之義務
    ，另依毒品戒癮治療實施辦法及完成治療認定標準第6 條：
    「檢察官為緩起訴處分前，應得參加戒癮治療被告之同意，
    並向其說明完成戒癮治療應遵守事項後，指定其前往治療機
    構參加戒癮治療。」「未滿二十歲之被告，並應得其法定代
    理人之同意。」之規定可知，於檢察官欲依毒品危害防制條
    例第24條之規定，以緩起訴之方式替代觀察勒戒，始有詢問
    行為人是否願意接受戒癮治療之必要。是緩起訴之戒癮治療
    應屬法律賦予檢察官偵查裁量結果之作為，尚非得認係施用
    毒品者所得享有之權利，而是否給予施用毒品者為附命完成
    戒癮之緩起訴處分，既屬檢察官之職權，自非法院所得介入
    審酌。則檢察官既向原裁定法院聲請裁定將被告送勒戒處所
    觀察、勒戒，法院僅能依法審核檢察官之聲請是否合法有理
    由而為准駁之裁定，尚無從命檢察官為附命完成戒癮治療之
    緩起訴處分或自為命被告至醫療院所完成戒癮治療之裁定。
    至於本件抗告意旨稱被告已自行於109年10月5日至11月25日
    間陸續至三軍總醫院藥酒癮特別門診進行戒癮治療，惟被告
    係於犯罪發覺後，始前往醫院進行戒癮治療，自與毒品危害
    防制條例第21條第1項所定，應於犯罪未發覺前，自動向衛
    生福利部指定之醫療機構請求治療者，而應由檢察官為不起
    訴處分之情形有別，故被告徒以已自行至醫院進行戒癮治療
    ，請求撤銷原裁定云云，於法即有未合。
　㈢綜上，原審以被告確有施用第二級毒品之事實，依毒品危害
    防制條例第20條第1項及觀察勒戒處分執行條例第3條第1項
    之規定，裁定將被告送勒戒處所觀察、勒戒，核其認事用法
    並無違誤，被告徒執前詞提起本件抗告，並無理由，應予駁
    回。
據上論斷，應依刑事訴訟法第412條，裁定如主文。　
中　　華　　民　　國　　109 　年　　12　　月　　30　　日
                  刑事第十三庭審判長法  官  王國棟
                                    法  官  曹馨方
                                    法  官　呂煜仁
以上正本證明與原本無異。
不得抗告。
                                    書記官　林廷佳
中　　華　　民　　國　　109 　年　　12　　月　　30　　日